【裁判字號】    90,判,689
【裁判日期】    900427
【裁判案由】    失業救濟金
【裁判全文】
最  高  行  政  法  院  判  決                      九十年度判字第六八九號
    原      告  甲○○
    被      告  金門縣政府
    代  表  人  陳水在
右當事人間因失業救濟金事件，原告不服行政院勞工委員會中華民國八十八年三月十
六日台八八勞訴字第○五一六九六號再訴願決定，提起行政訴訟。本院判決如左：
    主  文
原告之訴駁回。
訴訟費用由原告負擔。
    事  實
緣原告於民國八十七年七月十七日依「金門縣政府紓困觀光事業方案．．．提撥失業
救濟金」規定，向被告申請失業救濟金，遭被告以原告非紓困方案期間之救濟對象為
由，否准原告之申請。原告不服，提起訴願、再訴願，遞遭決定駁回。遂提起本件行
政訴訟。茲摘敘兩造訴辯意旨如次：
原告起訴意旨略以：一、被告公布之提撥失業救濟金案，其辦法救濟對象：凡現設
籍本縣且繼續住滿六個月以上之觀光業者（含餐飲業、旅館業、遊覽業、旅行社、特
產店等五行業）於八十七年一月一日至八十七年六月三十日失業之勞工。並無「離職
」時限之規定，再者離職與失業豈可劃上等號。二、原告在吉茂通運公司上班時間長
達二年十個月，並有公司八十六年一月至十二月扣繳憑單為證。豈有公司發薪資叫勞
工不上班而離職之美事。被告審查此案竟不提八十六年一月至十二月薪資扣繳憑單之
事，以八十七年七月份公司所發予離職證明上的日期「八十六年十二月三十日」為由
給予駁回。被告公布之提撥救濟金案條文不夠明確，事後又擴大曲解，不查事實。綜
上所述，請判決撤銷原處分及一再訴願決定等語。
被告答辯意旨略謂：一、經查，八十七年初，金門縣觀光事業因受金門機場飛航安全
問題影響，導致觀光業者經營出現衰退，而發生歇業或裁減員工，經被告召集相關單
位、團體開會研商，擬定「金門縣政府紓困觀光事業因應措施案」，提請金門縣議會
審議，俾以協助觀光事業等相關產業業者得以拓展觀光事業，渡過不景氣之低潮，案
經金門縣議會第二屆第一次大會審議決議通過。二、次查，本提撥失業勞工失業救濟
金案，乃係為因應前揭原因，而致遭資遣、解僱或留職停薪之觀光事業等相關行業失
業之勞工，舒緩失業期間渠等之生活壓力，而獲得相當之救濟。亦即對因受八十七年
初金門機場飛航安全問題事件影響，導致失業之觀光等相關行業勞工，在無薪資所得
時，予以救濟，避免造成社會問題，舒緩不景氣之壓力，是以有一定期間之規範（即
八十七年一月一日至八十七年六月三十日），而與該期間外離職之勞工有所區隔；且
依當時有效之省縣自治法規定，本紓困觀光事業因應措施案係屬縣（市）自治事項，
被告自得依施政之目的及財政上考量，限定給付對象及範圍。故本救濟辦法第一條明
文限定失業勞工之範圍、時間為「現設籍本縣且繼續住滿六個月以上之觀光業〔含餐
飲業、旅館業、遊覽車業、旅行社、特產店（廠）等五行業〕，於八十七年一月一日
至八十七年六月三十日」失業之勞工，俾有所遵循與準據，兼具防杜弊端。是以非於
是段期間內（即八十七年一月一日至八十七年六月三十日）離職之觀光事業等相關產
業之勞工者，即非本辦法所稱之「失業勞工」。三、本件，依金門縣汽車駕駛人職業
工會八十七年七月二十七日八七汽駕字第○一六號函轉原告申請書暨相關資料所示，
原告之任職期間，為「八十四年三月一日至八十六年十二月三十日」，於「八十六年
十二月三十日」原告即已離職，與本救濟辦法第一條所定「於八十七年一月一日至八
十七年六月三十日失業之勞工」之適用對象尚有未合，本諸法規不溯及既往原則，其
申請自不應准許，被告據以駁回，並無違法。綜上所述，原告之訴為無理由，請求判
決駁回等語。
    理  由
按「下列各款為縣（市）自治事項：一、．．．二十二、縣（市）勞工行政事項。」
當時有效之省縣自治法第十三條第二十二款訂有明文。又金門縣政府紓困觀光事業方
案．．．提撥失業救濟金規定之辦法一、「救濟對象：凡現設籍本縣且繼續住滿六個
月以上之觀光業者『含餐飲業、旅館業、遊覽車業、旅行社、特產店（廠）等五行業
』，於民國八十七年一月一日至八十七年六月三十日失業之勞工。」。被告於八十七
年初，因轄內觀光事業，受金門機場飛航安全問題影響，導致觀光業者經營出現衰退
，發生歇業或裁減員工等情事，經被告召集相關單位、團體開會研商，擬定「金門縣
政府紓困觀光事業方案」，提請金門縣議會審議，以協助觀光事業等相關產業業者得
以拓展觀光事業，渡過不景氣之低潮，案經金門縣議會第二屆第一次大會審議議決通
過，被告據以執行，前開方案係屬勞工行政自治事項，合先明。本件原告於八十七
年七月十七日依「金門縣政府紓困觀光事業方案．．．提撥失業救濟金」規定，向被
告申請失業救濟金，遭被告以原告非紓困方案期間之救濟對象為由，否准原告之申請
。原告不服，循序提起本件行政訴訟，主張如事實欄所載。經查：（一）、本件原告
之申請失業救濟金，係經由金門縣汽車駕駛員職業工會於八十七年七月二十七日以八
七汽駕字第○一六號函向被告提出申請，據原告提供吉茂通運有限公司八十七年七月
十七日出具之離職證明書記載，原告工作性質為大客車駕駛，離職原因為觀光不景氣
，實際任職年資係自八十四年三月一日起八十六年十二月三十日止共計二年十月，被
告以與首揭提撥失業救濟金案辦法所規定「．．．於民國八十七年一月一日至八十七
年六月三十日失業之勞工」之適用對象未合，否准原告之申請，揆諸首揭規定及說明
，核無違誤。（二）、原告主張提撥失業救濟金案之辦法中並無明文規定離職的時限
，若於八十七年一月一日至八十七年六月三十日該期間內處失業狀態之勞工，均得申
領失業救濟金等語。惟縣市政府在國家監督之下，得制定相關的自治事項，管理轄內
眾人之事，本件提撥失業勞工失業救濟金案，乃係為因應金門縣轄內目前觀光業者之
困境，針對遭致資遣、解僱或留職停薪之觀光事業等相關行業失業之勞工，舒緩失業
期間彼等之生活壓力，而獲得相當之救濟，是以對失業之勞工有一定期間之規範，即
自民國八十七年一月一日至八十七年六月三十日失業之勞工，始得申請失業救濟金。
故該提撥失業救濟金辦法第一條規定救濟對象為「現設籍金門縣且繼續住滿六個月以
上之觀光業者『含餐飲業、旅館業、遊覽車業、旅行社、特產店（廠）等五行業』，
於民國八十七年一月一日至八十七年六月三十日失業之勞工」，並非規定於八十七年
一月一日至八十七年六月三十日該期間內處於失業狀態之勞工，均得領取失業救濟金
。該紓困觀光事業方案之提撥失業救濟金案所訂定之辦法係屬當時之縣市自治事項，
縣政府得依其施政之目的及財政上考量，規定救濟對象，且經由金門縣議會第二屆第
一次大會審議議決通過。（三）、原告所提出吉茂通運股份有限公司之各類所得暨免
扣繳憑證固記載，原告所得所屬年月為八十六年一月至八十六年十二月，但原告所提
出吉茂通運股份有限公司八十七年七月十七日出具之離職證明書記載，原告工作性質
為大客車駕駛，離職原因為觀光不景氣，實際任職年資係自八十四年三月一日起八十
六年十二月三十日止共計二年十月，亦即原告係於八十六年十二月三十日離職，與首
揭提撥失業救濟金案辦法第一條規定救濟對象為「現設籍金門縣且繼續住滿六個月以
上之觀光業者『含餐飲業、旅館業、遊覽車業、旅行社、特產店（廠）等五行業』，
於民國八十七年一月一日至八十七年六月三十日失業之勞工」，尚有未合。（四）、
綜上所述，原告所訴各節，尚不足採。被告所為原處分，核無違誤，一再訴願決定遞
予維持，均無不合。原告起訴意旨，難謂為有理，應予駁回。
據上論結，本件原告之訴為無理由，爰依行政訴訟法施行法第二條、行政訴訟法第九
十八條第三項前段，判決如主文。
中    華    民    國     九十        年      四      月     二十七      日
                    最 高 行 政 法 院  第 四 庭
                                審 判 長 法  官      葉  振  權
                                         法  官      姜  仁  脩
                                         法  官      吳  錦  龍
                                         法  官      劉  鑫  楨
                                         法  官      吳  明  鴻
右  正  本  證  明  與  原  本  無  異
                                         法院書記官  陳  盛  信
中    華    民    國     九十        年      四      月     二十七      日


司法院資訊處製作；財團法人民間司法改革基金會備份。
